臺灣高雄地方法院交通事件裁定　　　　99年度交聲字第3365號
原處分機關　高雄市政府交通局
代　表　人　王國材
異　議　人
即受處分人　林冬益
上列受處分人因違反道路交通管理處罰條例案件，對於高雄市政
府交通局99年12月2 日所為之處分（原處分案號：高市交裁字第
裁32-B00000000號），聲明異議，本院裁定如下：
    主  文
原處分撤銷。
林冬益不罰。
    理  由
一、原處分機關略以：聲明異議人即受處分人林冬益（下稱異議
    人）於民國99年11月12日凌晨0 時13分許，騎乘車牌號碼ZK
    W-429 號輕型機車，行經高雄市○○區○○街及六合路口，
    因酒後駕車，經高雄市政府警察局新興分局員警酒精測試，
    吐氣酒精濃度為0.26mg/l而違規，遂依道路交通管理處罰條
    例第35條第1 項第1 款規定舉發，經原處分機關於99年12月
    2 日依道路交通管理處罰條例第35條第1 項第1 款及違反道
    路交通管理事件統一裁罰基準表，裁處罰鍰新臺幣（下同）
    15,000元整，記特殊記點5 點，並應參加道路交通安全講習
    等語。
二、聲明異議意旨略以：其酒測值雖為0.26mg/l，但應在標準值
    之誤差範圍內，據此，原處分以異議人之酒測值為0.26mg/l
    作為裁罰之依據，顯有違誤，請求撤銷原裁定逾該部分之罰
    鍰，爰提出異議等語。
三、本件異議人酒後騎車之違規行為單一，而罰鍰、記點及施以
    道路交通安全講習等法律效果（處罰效果）與違規行為之存
    否俱無從分離，是以異議人雖僅就罰鍰部分聲明異議，惟為
    貫徹司法審查作用，本院亦應就吊扣駕駛執照等法律效果一
    併予以審理，合先指明。
四、按犯罪事實應依證據認定之，無證據不得認定犯罪事實，刑
    事訴訟法第154 條第2 項定有明文；次按認定犯罪事實所憑
    之證據，雖不以直接證據為限，間接證據亦包括在內；然而
    無論直接或間接證據，其為訴訟上之證明，須於通常一般之
    人均不致有所懷疑，而得確信其為真實之程度者，始得據為
    有罪之認定，倘其證明尚未達到此一程度，而有合理之懷疑
    存在時，即應為有利於被告之認定，最高法院30年上字第81
    6 號判例、76年臺上字第4986號判例參照。而法院受理交通
    事件，準用刑事訴訟法之規定，道路交通管理處罰條例第89
    條前段規定甚明，是前揭刑事訴訟法上之罪疑唯輕或罪疑唯
    有利於被告之原則，於法院審理交通聲明異議案件時，亦有
    所適用。
五、按汽車（含機器腳踏車，下同）駕駛人，駕駛汽車經測試檢
    定酒精濃度超過規定標準者，處15,000元以上60,000元以下
    罰鍰，並當場移置保管其車輛及吊扣其駕駛執照1 年；因而
    肇事致人受傷者，並吊扣其駕駛執照2 年；致人重傷或死亡
    者，吊銷其駕駛執照，並不得再考領；又汽車駕駛人，有道
    路交通管理處罰條例第35條第1 項規定之情形者，應接受道
    路交通安全講習，道路交通管理處罰條例第35條第1 項第1
    款、第24條第1 項第2 款分別規定甚明。而所謂酒精濃度超
    過規定之標準者，依道路交通安全規則第114 條第2 款之規
    定，係指汽車駕駛人飲用酒類或其他類似物後其吐氣所含酒
    精濃度超過每公升0.25毫克或血液中酒精濃度超過0.05% 以
    上者。再按酒精濃度過量之執法取締標準及處罰於道路交通
    管理處罰條例及道路交通安全規則均已有明文規範，惟算計
    執法使用之各種量測儀器之容許誤差值後，方依法舉發處罰
    之作法，應尚稱合理，即篩選後舉發之違規者，其逾越法規
    標準之核算，宜依量測違規數值扣除各該執法器材容許誤差
    值，經與法規標準扣減後，所得之值即為實際違規值，再據
    依違反道路交通管理事件統一裁罰標準及處理細則規定予以
    分級處罰，俾較符合法理與度量衡相關量測之規定，為交通
    部89年7 月21日（89）交路字第044471號、90年6 月5 日（
    90）交路字第039396號函所釋示；而上揭函示係原處分機關
    之上級機關即交通部所為，原處分機關為裁決時自應受該函
    示拘束。
六、經查：
（一）關於異議人於上揭時地，因酒後騎乘上揭機車，經高雄市
      政府警察局新興分局員警酒精測試，吐氣酒精濃度為0.26
      mg/l，遂依道路交通管理處罰條例第35條第1 項第1 款規
      定舉發，經原處分機關於99年12月2 日依道路交通管理處
      罰條例第35條第1 項第1 款及違反道路交通管理事件統一
      裁罰基準表，裁處罰鍰15,000元，並記特殊記點5 點，及
      施以道安講習等情，為異議人所不爭執，並有高雄市政府
      警察局99年11月12日高市警交字第B00000000 號舉發違反
      道路交通管理事件通知單、高雄市政府交通局99年12月2
      日高市交裁字第裁32-B00000000號裁決書附卷可稽。
（二）按有關呼氣酒精測試器在檢定有效期限內是否有誤差值，
      依經濟部標準檢驗局「呼氣酒精測試器及分析儀檢定檢查
      技術規範」之規定辦理，檢定公差規定如下：（一）量測
      結果小於0.250mg/l 者，公差為正負0.020mg/l 。（二）
      量測結果大於等於0.250mg/l 且小於2.000mg/l 範圍者，
      公差為正負5%…」，該技術規範編號3-3.5 表2 定有明文
      。依上開規定，本件測出異議人吐氣酒精濃度為0.26mg/l
      ，其誤差值為正負0.0125mg/l，是異議人之酒精濃度測試
      值扣除該誤差值後為0.2475mg/l，未逾越前揭道路交通安
      全規則規定之每0.25mg/l標準，故原處分機關所憑以認定
      異議人酒測值之儀器，既有上述之誤差值存在，故異議人
      於檢測時，其呼氣中之酒精濃度是否已達每公升0.25mg/l
      ，即有合理懷疑。
（三）據上，本件異議人於為警檢測時，測得其呼氣中酒精濃度
      為每公升0.26mg/l，雖顯逾每公升0.25mg/l之標準，堪認
      其確實有酒醉駕車情節，惟依前述呼氣酒精測試器及分析
      儀檢定檢查技術規範之規定，所憑以認定被告呼氣酒精濃
      度之檢測儀器既有前述之誤差值，則異議人於受檢測時呼
      氣中之酒精濃度是否確已逾0.25mg/l之標準，顯有可疑，
      參酌上揭交通部之函示，即應為有利於異議人之認定，從
      而，依前揭刑事訴訟法上之罪疑唯輕或罪疑唯有利於被告
      之原則，應採最有利於異議人之認定，即未逾道路交通安
      全規則第114 條第2 款呼氣酒精濃度不得超過每公升0.25
      毫克之規定，從而，原處分機關據此裁處異議人，尚有未
      恰，異議人上開所述，即屬有據。
七、綜上所述，異議人上開酒後駕車之行為，應認尚未逾越法定
    標準，原處分機關遽對異議人裁罰，容非允當，異議人不服
    是項裁決而聲明異議，為有理由，自應由本院撤銷原處分，
    改為異議人不罰之諭知，以資適法。
八、據上論斷，應依道路交通事件處理辦法第19條前段，裁定如
    主文。
中    華    民    國  100     年    1     月    5     日
                  交通法庭    法  官  王碧瑩
以上正本係照原本作成。
如不服本裁定應於送達後5日內向本院提出抗告狀。
中    華    民    國   100    年    1     月    5     日
                              書記官  吳智媚